【裁判字號】    97,簡上,391
【裁判日期】    980604
【裁判案由】    給付地租
【裁判全文】
臺灣臺北地方法院民事判決             97年度簡上字第391號
上    訴    人
即附帶被上訴人  乙○○
訴  訟  代理人  丙○○
被 上 訴    人
即附帶上訴  人  丁○○
訴  訟  代理人  薛銘鴻律師
                林麗芬律師
上列當事人間請求給付地租事件，上訴人對於中華民國97年5 月
16日本院新店簡易庭97年度店簡字第617 號第一審判決提起上訴
，本院於中華民國98年5月21日言詞辯論終結，判決如下：
    主  文
原判決第一項關於確定應給付被上訴人之租金超過申報總價年息
百分之四部分，及第二項關於命上訴人給付超過新台幣萬零貳
佰玖拾柒元、第三項關於每年上訴人應給付被上訴人之租金超過
申報總價年息百分之四部分，及第二項、第三項該部分假執行之
宣告，並命上訴人負擔訴訟費用之裁判均廢棄。
前開廢棄部分，被上訴人在第一審簡易之訴及假執行之聲請均駁
回。
上訴人其餘上訴駁回。
附帶上訴人附帶上訴駁回。
第一審訴訟費用關於命上訴人負擔部分，及第二審訴訟費用關於
上訴部分，由上訴人負擔二分之一，餘由被上訴人負擔。
第二審訴訟費用關於附帶上訴部分，由附帶上訴人負擔。
    事實及理由
一、被上訴人即附帶上訴人（下稱被上訴人）起訴主張略以：
    (一)上訴人於民國94年2 月15日登記為坐落臺北縣新店市○○
      段518 地號土地（下稱系爭土地）共有人之一，應有部分
      1／2，其上建物即門牌號碼為臺北縣新店市○○路61巷49
      號房屋（下稱系爭房屋）則為上訴人所有。系爭房屋為加
      強磚造房屋，設有地下層車庫及一、二樓與夾層，並於66
      年間由訴外人林國良等人申請建造執照獲准，嗣再於68年
      間變更起造人為上訴人，且於73年間核發使用執照，由上
      訴人原始取得所有權。又被上訴人雖曾對上訴人提起拆屋
      還地之訴，惟案經臺灣高等法院96年度上易字第446 號判
      決援引最高法院48年台上字第1457號判例之立法意旨及民
      法第425 之1 條有關推定租賃關係存在之規定，判決被上
      訴人敗訴確定，是兩造間租賃關係確實存在，被上訴人並
      無承接上訴人與訴外人丞府建設有限公司（下稱丞府公司
      ）間合約之責任。惟被上訴人曾於96年12月27日依民法第
      425之1條第2項規定，委請律師發函請求上訴人於97年1
      月4日協議租金，但為上訴人藉詞拒絕，致協議未成。為
      此爰依租賃契約之法律關係，並依民法第425條第2項規定
      ，請求法院定其租金數額，並請求上訴人給付租金等語。
    (二)被上訴人既於97年1 月5 日請求上訴人協議租金數額，則
      於該日可視為被上訴人已向上訴人請求履行債務之意思表
      示，被上訴人嗣並於97年1 月31日提起本件訴訟，是被上
      訴人得請求自97年1 月5 日起回溯5 年之租金；惟系爭土
      地自92年1 月6 日起至94年2 月14日間登記名義人為訴外
      人甲○○，甲○○並已將該租金請求權讓與被上訴人，故
      被上訴人得請求自92年1 月6 日起至上訴人終止占有之日
      止之租金。又系爭土地雖係由被上訴人與訴外人陳志誠共
      有，持分各有1／2，惟系爭土地上計有陳志誠之房屋及上
      訴人之房屋各一棟，且該二棟房屋均自73年5月21日即取
      得使用執照迄今，應認已有默示分管協議存在。準此，依
      臺北縣新店地政事務所95年11月16日複丈成果圖所示，系
      爭房屋占用之系爭土地面積共186.96平方公尺，僅係針對
      上訴人之系爭房屋所占用面積為實際測量，該所占用之面
      積，即為被上訴人默示分管使用之土地面積，是原審判決
      以系爭房屋所占用之面積再乘以1／2，以計算被上訴人所
      應得之租金，顯有誤認被上訴人默示分管之土地。
    (三)至附帶上訴聲明請求租金之給付，其計算方法如下：
      1.以原審採申報總價年息8 ％為計算基礎，上訴人占有被
        上訴人系爭土地面積為186.96平方公尺，並自92年1 月
        6 日起至上訴人終止占用之日止，每年應給付被上訴人
        之租金為186.96平方公尺乘以申報總價年息8 ％。又系
        爭土地93年間申報地價為每平方公尺2,000 元。
      2.上訴人自92年1 月6 日起至95年12月31日止，計占用系
        爭土地3 年11個月又26日期間，則應給付被上訴人之租
        金為119,292 元（計算式：186.96×3,000×8％×3 年
        11月26日＝119,292 ）。
      3.上訴人自96年1 月1 日起至97年1 月31日止，計占用系
        爭土地1 年1 個月期間，則應給付之租金為4,407 元（
        計算式：186.96×3,000×8 ％×1 年1 個月＝4,407）
        。
      4.故上訴人自92年1 月6 日起至97年1 月31日止，應給付
        被上訴人租金123,699 元（計算式：119,292＋4,407＝
        123,699 ），惟原審判決上訴人僅應給付61,501元，被
        上訴人自得就其餘62,198元部分，提起附帶上訴。
二、上訴人即附帶被上訴人（下稱上訴人）則以：
    (一)上訴人曾與訴外人丞府公司於68年4月30日簽訂委建房屋
      合約書建造系爭房屋，並向丞府公司負責人林國良之子林
      世崇買受系爭土地，以供建造房屋之用，上訴人並已提前
      繳完房地價金，即非承租系爭土地。嗣後丞府公司因故倒
      閉，然林世崇卻未依約將土地所有權移轉登記予上訴人，
      而上訴人當時仍為在學學生，且上訴人之兄即訴訟代理人
      丙○○亦因案在押，實無力處理系爭房地。又因建商丞府
      公司倒閉後，係由被上訴人之父鄭行道取得自救會主導權
      ，其本應承續前揭合約書約定，以繼續建造完成系爭房屋
      ，並移轉系爭土地所有權於上訴人所有，然鄭行道竟將原
      本應移轉給上訴人所有之系爭土地，利用上訴人未參加自
      救會，而其留存有建商之印鑑之便，非法移轉系爭土地至
      其下屬即訴外人甲○○名下，復移轉到被上訴人名下。顯
      見被上訴人取得系爭土地並非合法。
    (二)而上訴人之訴訟代理人丙○○曾於97年1 月5 日臺灣高等
      法院判決確定後，欲與被上訴人之父鄭行道進行協調，希
      望被上訴人之父鄭行道出面將系爭房屋按其承諾興建未完
      成部分，並將土地過戶給上訴人，其願支付全部之銀行貸
      款；或被上訴人將土地過戶給上訴人，上訴人願支付未付
      的銀行貸款（扣除未完成及已支付的價金），惟協商後被
      上訴人卻提起本件訴訟，而致協商不成立。又由被上訴人
      委託律師所提其父鄭行道租金證物可知其為連續行為，早
      已超過法律訴求期間。
三、原審為被上訴人部分勝訴之判決，確定上訴人占用被上訴人
    共有之系爭土地186.96平方公尺，及自92年1 月6 日起至上
    訴人終止占用之日止，每月應給付被上訴人之租金為原告應
    有部分乘以面積186.96平方公尺乘以申報總價年息8 ％；上
    訴人應給付被上訴人61,501元，及自97年2 月29日起至清償
    日止，按年息5 ％計算之利息；上訴人並應自97年2 月1 日
    起至終止占用系爭土地之日止，每年應給付被上訴人之租金
    為被上訴人應有部分乘以面積186.96平方公尺乘以申報總價
    年息8 ％（目前為每年2,034 元），給付期限為期間末日，
    及自期間末日之翌日起至清償日止，按年息5 ％計算之利息
    ，並為准免假執行之宣告，另駁回被上訴人其餘請求，上訴
    人對原審判決敗訴部分提起上訴，其上訴聲明為：(一)原判決
    不利被上訴人部分及假執行之宣告均廢棄；(二)上開廢棄部分
    ，被上訴人在第一審之訴駁回。被上訴人則聲明：上訴駁回
    。被上訴人另對上訴人提起附帶上訴，並聲明：(一)原判決第
    二、三項之訴部分廢棄；(二)上開廢棄部分，確定附帶被上訴
    人占用附帶上訴人共有之系爭土地面積186.96平方公尺，自
    92年1 月6 日起至附帶被上訴人終止占用之日止，每年應給
    付附帶上訴人之租金為186.96乘以申報總價年息8 ％；(三)附
    帶被上訴人應再給付附帶上訴人62,198元，及自97年2 月29
    日起至清償日止，按年息5 ％計算之利息；(四)附帶被上訴人
    應自97年2 月1 日起至終止占用系爭土地之日止，每年應給
    付附帶上訴人之租金186.96平方公尺乘以申報總價年息8 ％
    ，給付期限為期間末日，及自期間末日之翌日起至清償日止
    ，按年5 ％計算之利息。附帶被上訴人則聲明：附帶上訴駁
    回。
四、兩造所不爭執之事實：
    (一)臺北縣新店市○○路61巷49號房屋為上訴人（即附帶上訴
      被上訴人）所有。
    (二)臺北縣新店市○○段518地號土地，登記為訴外人陳志誠
      及被上訴人（即附帶上訴上訴人）共有，應有部分為二分
      之一（惟上訴人爭執被上訴人合法取得所有權，但不爭執
      土地登記簿上登記被上訴人為共有人）。
五、兩造爭執要點：
    (一)上訴部分：
      1.上訴人主張被上訴人之父親鄭行道取得系爭土地並非合
        法，是否有理由？
      2.被上訴人主張上訴人占有其共有土地，應給付之租金為
        若干？
    (二)附帶上訴部分：
      附帶上訴人（即被上訴人）主張伊與訴外人陳志誠雖共有
      系爭土地，但附帶被上訴人（上訴人）占有系爭土地之部
      分，乃伊分管之部分，原審不應將伊得請求之租金除二，
      是否有理由？
六、得心證之理由：
甲、上訴部分：
    (一)按「當事人主張有利於己之事實者，就其事實有舉證之責
      任」民事訴訟法第277條定有明文。所謂舉證係指就爭訟
      事實提出足供法院對其所主張者為有利認定之證據而言，
      若所舉證據，不能對其爭訟事實為相當之證明，自無從認
      定其主張為真正。又主張法律關係存在之當事人，就該法
      律關係發生所須具備之特別要件，應負舉證之責任，原告
      就其主張之事實，不舉證證明者，被告無須就其抗辯之事
      實，負舉證之責任，此為舉證分擔之原則。
    (二)次按，「確定判決之既判力，固以訴訟標的經表現於主文
      判斷之事項為限，判決理由並無既判力，但法院於確定判
      決理由中，就訴訟標的以外當事人主張之重要爭點，本於
      當事人辯論之結果，已為判斷時，除有顯然違背法令之情
      形，或當事人已提出新訴訟資料，足以推翻原判斷之情形
      外，應解為在同一當事人就與該重要爭點有關所提起之他
      訴訟，法院及當事人對該重要爭點之法律關係，皆不得任
      作相反之判斷或主張，以符民事訴訟上之誠信原則，且除
      別有規定外，確定之終局判決就經裁判之訴訟標的，有既
      判力，民事訴訟法第四百條第一項定有明文。是為訴訟標
      的之法律關係，於確定之終局判決中已裁判者，就該法律
      關係即有既判力，法院及當事人均應受其拘束，當事人雖
      僅於新訴訟用作攻擊防禦方法，法院亦不得為反於該確定
      判決意旨之裁判」最高法院97 台上字第298號判決意旨可
      資參照。
    (三)經查，臺灣高等法院96年度上易字第446號被上訴人請求
      乙○○拆屋還地事件主要之判決理由認為：
      1.上訴人與建築系爭房屋之丞府公司所訂委建房屋合約書
        ，核其內容係上訴人將價款交付丞府公司，於房屋建成
        後，由該公司將土地及房屋過戶與上訴人，名為委建，
        其實質仍為房屋及土地（基地）之買賣。
      2.土地所有權移轉登記與土地之交付係屬兩事，前者為所
        有權生效要件，後者為收益權行使要件。丞府公司興建
        五山莊，原坐落台北縣新店市○○○段七張小段583
        、584、603、604、585、584-1等地號，嗣603地號因分
        割重測變更為五峰段518地號。而603地號土地原為訴外
        人施湘瀛、林世崇所有並為五山莊之原始起造人。嗣
        以施湘瀛、林世崇名義為起造人部分出售上訴人及其他
        承買人，並變更起造人。施湘瀛、林世崇原為系爭土地
        之所有人及起造人，嗣將其系爭土地及所建造之房屋，
        以丞府公司名義出售予上訴人及其他承買人，並變更承
        買人為起造人，然施湘瀛、林世崇既將土地交丞府公司
        占有，同意土地由丞府公司建造系爭房屋，則買受人即
        因施湘瀛、林世崇同意而有使用土地之權利，在未經向
        施湘瀛、林世崇合法終止使用之合意前，尚難謂買受人
        為無權占有，上訴人非無權占有。
      3.再按土地與房屋為各別之不動產，各得單獨為交易之標
        的，且房屋性質上不能與土地使用權分離而存在，亦即
        使用房屋必須使用該房屋之地基，故土地及房屋同屬於
        一人，而將土地及房屋分開、同時或先後出賣，其間雖
        無地上權設定，然除有特別情事，可解釋為當事人之真
        意，限於賣屋而無基地之使用外，均應推斷土地承買人
        默許房屋承買人繼續使用土地（最高法院48年台上字第
        1457號判例參照）。其本旨乃在於房屋所有權與基地利
        用權一體化之體現，以保護房屋既得之使用權，並依民
        法第425條之1有關推定租賃關係存在之規定，以調和土
        地、建物不同所有人間之權益，庶符社會正義之要求。
        本件系爭房屋與土地原均為起造人即施湘瀛、林世崇所
        有，嗣再以丞府公司名義出售予上訴人及其他承買人，
        上訴人所有系爭房屋業經建造完成，惟因丞府公司倒閉
        ，未及將土地所有權移轉登記為上訴人所有，而系爭房
        屋起造人及系爭土地所有人，本即屬於施湘瀛、林世崇
        所有，則系爭土地由被上訴人取得所有權，係由其父即
        鄭行道而來。是上訴人之系爭房屋已完成九成，嗣因丞
        府公司倒閉後，由自救會就未完成部分接續完成，並辦
        理建物及土地所有權移轉登記，而上訴人部分因已近完
        工而未參加自救會，被上訴人之父親就系爭土地與系爭
        房屋之關係知之甚稔，且系爭土地之共有人陳志誠，就
        系爭土地應有部分1/2，係其房屋之基地，則被上訴人
        取得系爭土地所有權其餘應有部分1/2後，揆諸上開說
        明，自應推斷其默許上訴人繼續使用系爭土地，始無悖
        於誠信原則及社會正義之要求。（參見原審卷8至11頁
        ）
    (四)臺灣高等法院96年度上易字第446號確定判決意旨，上訴
      人所有之台北縣新店市○○路61巷49號房屋，占用被上訴
      人所共有之台北縣新店市○○段518地號土地，推定有租
      賃關係存在。依前開最高法院判決意旨所示「法院於確定
      判決理由中，就訴訟標的以外當事人主張之重要爭點，本
      於當事人辯論之結果，已為判斷時，除有顯然違背法令之
      情形，或當事人已提出新訴訟資料，足以推翻原判斷之情
      形外，應解為在同一當事人就與該重要爭點有關所提起之
      他訴訟，法院及當事人對該重要爭點之法律關係，皆不得
      任作相反之判斷或主張」。上訴人雖於本院審理時聲請傳
      喚證人甲○○、唐永信為證。惟查：
      1.證人甲○○具結證稱：系爭土地是五峰山莊，原本是丞
        府建設預售房子，伊是鄭行道公司的員工，公司有很多
        人都去買五峰山莊的房子，錢是伊自己出的，均根據進
        度逐期繳納價金，後來建商財務有問題，蓋不下去，建
        設公司跟鄭行道借了一些錢，我們就成立一個自救委員
        會，鄭行道因為錢付最多，所以就是會長，我們根據原
        來約定之進度將分期應繳納之價金繳給自救會，至於誰
        收的我忘了，鄭行道有其他事務要處理，所以自救會都
        是唐勇（即證人唐永信）在跑，我買的是另一戶63號，
        原本我買了房地與本案無關，但是因為鄭先生有一些訴
        訟，所以本案之房地掛在我名下，後來他要我還他，我
        就還他了等語（見本院卷70頁背面、71頁正面）。審酌
        證人甲○○之證詞，尚無法推論上訴人主張鄭行道非法
        取得系爭土地的事實，自難認為足以推翻前開最高法院
        判決之新證據。
      2.證人唐永信結證稱：伊知道上訴人及甲○○都是五峰山
        莊的購買戶，當時因為房子蓋不起來，我們找有錢的人
        把他蓋起來，找鄭行道出幾千萬元來蓋，數額忘記了，
        鄭行道出這個錢沒有任何好處，也沒向丞府建設拿錢。
        伊是自救會的會長，伊跟購屋的人收錢，但後來伊買的
        房子被北二高徵收了，伊就離開自救會了。上訴人提出
        的便函（本院卷128頁）伊未曾看過等語（本院卷109頁
        背面、110頁）。審酌其證詞與前審認定「上訴人所有
        系爭房屋業經建造完成，惟因丞府公司倒閉，未及將土
        地所有權移轉登記為上訴人所有，而系爭房屋起造人及
        系爭土地所有人，本即屬於施湘瀛、林世崇所有，則系
        爭土地由被上訴人取得所有權，係由其父即鄭行道而來
        」未有任何齟齬之處，亦無法推認鄭行道取得系爭土地
        所有權有何非法之處。
      3.上訴人提出之緊急開會通知（本院卷127頁）、便函（
        本院卷128頁）僅能證明當時自救會處理之情形，尚無
        法證明鄭行道係非法取得系爭土地；上訴人提出土地登
        記簿影本（本院卷134頁）、使用執照存根（本院卷136
        頁），臺北縣政府函件（本院卷137頁）等於原審及本
        院審理或準備程序中所提證據，經本院審酌後，均尚難
        認為足以推翻原判決之新證據。上訴人既未指摘原判決
        有顯然違背法令之情形，其提出之訴訟資料，亦非足以
        推翻原判斷，依禁反言及訴訟誠信原則，上訴人自應受
        前判決之拘束。從而，上訴人所有之台北縣新店市○○
        路61巷49號房屋，占用被上訴人所共有之台北縣新店市
        ○○段518地號土地，有租賃關係存在，堪以認定。
    (五)上訴人占用被上訴人共有之系爭土地，自92年1月6日起至
      被告終止占用之日止，每年應給付原告之租金為原告應有
      部分×面積186.96㎡×申報總價年息4%。
      1.按城市地方房屋之租金，以不超過土地及其建築物申報
        總價年息10%為限，於租用基地建築房屋時準用之，土
        地法第105條、第97條第1項定有明文；而土地法第97條
        規定之土地價額及建築物之總價額，土地價額係指法定
        地價而言，法定地價係指申報地價，即土地所有權人依
        土地法所申報之地價，土地所有人未申報地價者以公告
        地價之80%為申報地價，為土地法施行法第25條、平均
        地權條例第16條所明定。
      2.被上訴人自97年2月15日取得新店市○○段518地號土地
        所有權應有部分1/2（土地登記謄本見原審卷第5頁）。
        系爭土地自92年1月6日至94年2月14日系爭土地登記名
        義人為證人甲○○，證人甲○○已將該租金請求權讓與
        被上訴人（甲○○於97年4月9日所簽名經公證人認證之
        權利移轉證明書見原審卷第70頁、其證詞證稱已移轉該
        權利見本院卷70頁背面），並以起訴狀及當庭陳述方式
        通知被上訴人，應認為證人甲○○對上訴人該期間之租
        金債權已移轉於被上訴人。
      3.民法第425條之1第1項規定：「土地及其土地上之房屋
        同屬一人所有，而僅將土地或僅將房屋所有權讓與他人
        ，或將土地及房屋同時或先後讓與相異之人時，土地受
        讓人或房屋受讓人與讓與人間或房屋受讓人與土地受讓
        人間，推定在房屋得使用期限內，有租賃關係。其期限
        不受第449 條第1項規定之限制。」第2項規定：「前項
        情形，其租金數額當事人不能協議時，得請求法院定之
        。」被上訴人主張其曾請求上訴人於97年1月4日下午依
        民法第425之1條第2項協議租金，惟協議未成，並提出
        原證四之律師函為證（律師函見原審卷第12頁），上訴
        人亦具狀陳明當天情況（陳述聲明狀見原審卷第26頁)
        ，應認兩造曾協議租金數額但協議未成。按利息、紅利
        、租金、贍養費、退職金及其他1年或不及1年之定期給
        付債權，其各期給付請求權，因5年間不行使而消滅，
        民法第126條定有明文，被上訴人於97年1月4日請求上
        訴人協議租金數額，於97年1月31日提起本件訴訟，被
        上訴人得請求自97年1月4日回溯5年之租金，堪以認定
        。
      4.經查上訴人占用系爭土地之面積為186.96平方公尺（台
        北縣新店地政事務所土地複丈成果圖見原審卷第16頁）
        ，而92年1月至95年12月之申報地價為每平方公尺2000
        元、96年1月起之申報地價為每平方公尺272元（地價第
        二類謄本、公告地價網路資料見原審卷第73-74頁），
        本院審酌系爭房屋位於臺北縣，雖系爭房屋係別墅，但
        據上訴人拍攝其照片，尚屬陳舊；系爭房屋有捷運通往
        該處交通尚稱便利（廣告文宣影本見原審卷第42至46頁
        、照片見原審卷第48至57頁及本院卷180至183頁）可稽
        ；又審酌系爭土地公告土地現值為每平方公尺7500元，
        在大臺北地區尚非高昂等情。本院認被上訴人主張上訴
        人就占用系爭房屋所受相當於租金之利益，以系爭土地
        申報地價按年息百分之四計算為當。上訴人占有被上訴
        人共有之台北縣新店市○○段518地號土地面積186.96
        ㎡，自92年1月6日起至被告終止占用之日止，每年應給
        付被上訴人之租金為被上訴人應有部分乘以面積186.96
        ㎡乘以申報總價年息4%。則上訴人自92年1月6日起至95
        年12月31日止，應給付被上訴人之租金為29195元（186
        .96 平方公尺×應有部分1/2×申報地價2000元×4%=74
        78元，元以下4捨5入，下同，7478元/年×3年11月26
        日=29195元)，上訴人自96年1月1日起至97年1月31日止
        ，應給付被上訴人之租金為1102元（186. 96平方公尺
        ×應有部分1/2×申報地價272元×4%= 1017元，1017
        ×1又1/12=1102)。則被上訴人自92年1月6日起至97年1
        月31日止，應給付上訴人租金3萬297元 (29195＋1102=
        30297)。民法第121條第1項規定：「以日、星期、月或
        年定期間者，以期間末日之終止，為期間之終止。」第
        2項規定：「期間不以星期、月或年之始日起算者，以
        最後之星期、月或年與起算日相當日之前1日，為期間
        之末日。但以月或年定期間，於最後之月，無相當日者
        ，以其月之末日，為期間之末日。」民法第229條1項規
        定：「給付有確定期限者，債務人自期限屆滿時起，負
        遲延責任。」上訴人自97月2月1日起至終止占用之日止
        ，每年應給付被上訴人之租金為被上訴人應有部分×面
        積186.96㎡×申報總價年息4%，給付期限為期間末日 (
        例如97年2月1日至98年1月31日之租金，其給付期限為
        98年1月31日)，及自期間末日之翌日起至清償日止按年
        息5%計算之利息。目前申報地價為272元/㎡，則每年租
        金為10 17元 (186.96平方公尺×被上訴人應有部分1/2
        ×申報地價272元×4%=1017元)。
    (六)綜上所述，被上訴人為台北縣新店市○○段518地號土地
      共有人，應有部分1/2，上訴人所有之台北縣新店市○○
      路61巷49號房屋占用系爭土地186.96平方公尺，推定租賃
      關係存在。上訴人占用被上訴人共有之系爭土地，自92年
      1月6日起至上訴人終止占用之日止，每年應給付被上訴人
      之租金為被上訴人應有部分×面積186.96㎡×申報總價年
      息4%。從而，被上訴人(一)請求確定上訴人占用被上訴人共
      有之台北縣新店市○○段518地號土地面積186.96㎡，自9
      2年1月6日起至上訴人終止占用之日止，每年應給付被上
      訴人之租金為被上訴人應有部分×面積186.96㎡×申報總
      價年息4%；(二)請求上訴人給付自92年1月6日起至97年1月
      31日止之租金3萬297元，及自起訴狀繕本送達翌日即97年
      2月29日起至清償日止按年息5%計算之利息；(三)請求上訴
      人自97年2月1日起至終止占用系爭土地之日止，每年應給
      付被上訴人之租金為被上訴人應有部分×面積186.96㎡×
      申報總價年息4%（目前申報地價為272元/㎡則每年租金為
      1017元），給付期限為期間末日，及自期間末日之翌日起
      至清償日止按年息5%計算之利息部分，為有理由，應予准
      許，至逾此部分之請求，為無理由，應予駁回。原審就上
      開請求給付租金超過系爭土地申報地價年息4%之部分，為
      上訴敗訴之判決，尚有未洽，上訴意旨求予廢棄改判，為
      有理由，爰由本院予以廢棄改判如主文第一項所示。至於
      上訴人之請求不應准許部分，原判決為上訴人敗訴之判決
      ，經核於法並無不合，上訴意旨求予廢棄改判，為無理由
      ，應駁回其上訴。
乙、附帶上訴部分：
    附帶上訴上訴人主張伊與訴外人陳志誠雖共有系爭土地，應
    有部分各二分之一，但附帶上訴上訴人之前手甲○○、鄭行
    道及附帶上訴上訴人本人，與訴外人陳志誠應有默示分管協
    議存在云云。然依舉證責任分配之原則，附帶上訴上訴人自
    應對其主張之該事實負舉證責任，然附帶上訴上訴人未提出
    任何證據以實其說，難認其主張為可取。從而，附帶上訴人
    之附帶上訴，應予駁回。
七、兩造其餘之攻擊或防禦方法及提出之證據，經本院斟酌後，
    認為均不足以影響本判決之結果，自無逐一詳予論駁之必要
    ，併此敘明。
八、據上論結，本件上訴為一部有理由，一部無理由，被上訴人
    之附帶上訴為無理由，依民事訴訟法第436條之1第3項、第
    450 條、第449條第1項、第79條，判決如主文。
中    華    民    國    98    年    6     月    4     日
                  民事第四庭審判長   法  官  周祖民
                                     法  官  余明賢
                                     法  官  趙子榮
以上正本係照原本作成
本判決不得上訴
中    華    民    國    98    年    6     月    4    日
                                     書記官  謝榕芝


司法院資訊處製作；財團法人民間司法改革基金會備份。
